【裁判字號】    98,上訴,1111
【裁判日期】    990309
【裁判案由】    強盜等
【裁判全文】
臺灣高等法院刑事判決                98年度上訴字第1111號
上  訴  人  臺灣臺北地方法院檢察署檢察官
上  訴  人
即  被  告  丙○○
            乙○○
共      同
選任辯護人  余德正  律師
上  訴  人
即  被  告  甲○○
指定辯護人  吳文升  律師
上  訴  人
即  被  告  陳寬
被      告  丁○○
選任辯護人  李弘仁  律師
上列上訴人等因被告等強盜等案件，不服臺灣台北地方法院96年
度訴字第1283號，中華民國97年12月29日第一審判決（起訴案號
：臺灣台北地方法院檢察署96年度偵字第8841號），提起上訴，
本院判決如下：
    主  文
上訴駁回。
    事  實
一、丙○○因從事於房地產投資，於民國95年4、5月間，見位於
    臺北市大安區○○○路○段320號1樓房屋（起訴書漏載1樓，
    以下稱「本案房屋」）具購買價值，而其多年友人戊○○經
    營機車行許久仍未有置產，乃向戊○○表示可以購買本案房
    屋投資或開設機車行，並允諾可先借其頭期款，介紹戊○○
    透過住商不動產安和店張嘉宏仲介，於96年5月4日以新臺幣
    （下同）1,005萬元購買本案房屋（起訴書記載1,045萬元，
    應包含仲介費），俟向銀行貸款後再行償還，然於貸款過程
    中發現戊○○尚積欠銀行現金卡卡債30萬元及信用卡卡債55
    萬元需先清償，丙○○因而除借給戊○○頭期款105萬元外
    ，另借與戊○○30萬元清償現金卡卡債，而其餘信用卡卡債
    則由戊○○與住商不動產安和店老闆陳明炎商談，由仲介公
    司先代墊，以免遭賣方沒收簽約金。嗣經銀行核准撥貸1,04
    0萬元與戊○○，戊○○支付賣方交屋尾款900萬元後，於交
    屋翌日即在住商不動產安和店內與陳明炎結算本案房屋買賣
    款項，並請丙○○前去拿取借款及利息，戊○○乃當場向陳
    明炎借得1張18萬元支票，連同其請銀行開立之128萬元支票
    1張交付與丙○○，以償還借款135萬元本金及利息11萬元共
    146萬元，戊○○因而積欠住商不動產安和店數10萬元，陳
    明炎乃建議戊○○可以趁房價上漲機會，將房屋高價售出，
    以償還欠債，戊○○答應後即由住商不動產安和店代為找尋
    買方。旋於同年6月19日由陳明炎仲介戊○○以1,185萬元將
    本案房屋賣出，戊○○因而獲有近90萬元之利潤。由於丙○○原預期戊○○轉售本案房屋，其亦將可獲取不少利潤，惟
    戊○○竟未事先告知即將本案房屋轉售，致其於本案房屋僅
    賺取些許利息，遂對戊○○短期間獲得較其為高額之利潤而
    心生不滿，欲要求戊○○賠償，且其與陳明炎因其他房地產
    投資亦有糾紛，乃於96年2月12日晚上7時許，找戊○○到台
    北市○○路某巷子內的某餐廳（以下簡稱「仁愛路巷子內的
    餐廳」）商討此事，丙○○認戊○○只是本案房屋的登記名
    義人，並要求戊○○向在場的陳明炎、甲○○、林光輝等人
    說明本案房屋轉售過程，戊○○說明後仍堅持本案房屋非丙○○所投資，雙方因而無共識，丙○○乃向戊○○表示其可
    先行離開，後甲○○（阿達）追到餐廳門外向戊○○表示「
    寶哥（按即丙○○），要你等一下到我地下停車場等他」，
    戊○○乃先回機車行收店。丙○○隨即撥打電話聯絡乙○○
    （綽號「小崇」）前去甲○○所經營之位於臺北市大安區○○○路○段170巷6弄2號地下停車場（以下稱「本案地下停車
    場」），要其讓戊○○提出一個解決方案，乙○○並再以其
    行動電話聯絡戊○○前去本案地下停車場。戊○○於同日晚
    上9時許到達本案地下停車場，甲○○、乙○○、陳寬均
    已在該處，期間丙○○亦有到場，惟與乙○○交談片刻即離
    開，甲○○向戊○○稱「你在餐廳讓我們很沒面子．．．」
    等語，戊○○表示伊所說的都是事實，在旁之陳寬對於戊○○之態度不滿，且為使戊○○提出賠償方案，竟與丙○○
    、乙○○、甲○○等人出於使人行無義務之事之犯意聯絡，
    徒手毆打戊○○左臉2拳，致戊○○受有左臉瘀腫1.5公分×
    2公分、左口內破皮0.5公分×0.5公分之傷害，乙○○又對
    戊○○嚇稱「你看這件事情要如何解決？」，戊○○因心生
    畏懼而表示願意將渠所賺之等同現金卡、信用卡卡債之85萬
    元拿出來給丙○○，乙○○並當場打電話與丙○○聯繫，後
    即拿出其所準備之本票及現金保管條，要求戊○○簽發面額
    均為85萬元之本票、現金保管條各1張，戊○○因先前已遭
    毆打，乃聽從乙○○之要求而簽發本票、現金保管條與乙○○，後始自行離開本案地下停車場。
二、乙○○、甲○○於翌（13）日前去戊○○位於臺北市中山區
    ○○○路514 巷41號之機車行（以下稱「本案機車行」），
    乙○○向戊○○表示85萬元如果無法還的話，我們已經幫你
    想了1個辦法，拿你父親的房子擔保辦理汽車貸款，購買1台
    100萬元的車交由丙○○使用，並表示農曆過年後再找戊○○。戊○○因對於丙○○等人於96年2月12日之行為已有所
    不滿，乙○○又提出如此之要求，乃思找其友人鄭國慶（原
    名陳國慶、以下均稱「鄭國慶」）出面，戊○○於96年2月
    26日聯絡丙○○，丙○○則委託乙○○、陳寬於同日晚上
    前去本案機車行，乙○○、陳寬到達時，鄭國慶即已在機
    車行裡面，鄭國慶向乙○○、陳寬表示應該要由當事人丙○○親自出面處理，乙○○乃撥打電話向丙○○報告，乙○○、陳寬2人並先行離開。嗣同晚11時許，丙○○與乙○○、陳寬一同前往本案機車行，期間並有鄭國慶的友人5
    、6人共乘2部汽車前去，經丙○○向鄭國慶解釋後，鄭國慶
    的友人即先行離去，鄭國慶要求丙○○再給戊○○一點時間
    ，丙○○表示今天看鄭國慶的面子，再給戊○○2個星期時
    間，後3人即離開。
三、丙○○雖明知戊○○已將其因本案房屋所獲得之利潤簽發85
    萬元本票、現金保管條與他，然對於戊○○找鄭國慶出面之
    行為甚為不滿，且懷疑其住處在當年農曆過年前曾遭警察持
    搜索票搜索也與戊○○有關，竟與乙○○基於意圖為自己不
    法所有之犯意聯絡，指示乙○○於96年3 月12日撥打電話予
    戊○○，先於電話中詢問戊○○85萬元準備好了沒，戊○○
    表示想以1 台40幾萬元的摩托車換回本票，乙○○即要求戊○○親自過去與丙○○談，戊○○表示伊怕又遭毆打或被逼
    簽本票，伊不要去，乙○○一再保證不會再發生，戊○○還
    是表示不要去，乙○○在撥打了2 、3 通電話後，即向戊○○稱「好啊！如果你不過來的話，這兩三天有空，我們再過
    來找你，不然就這兩三個禮拜，不然就這兩三個月」，戊○○迫於無奈而答應前去。戊○○於當晚9 時許到達本案地下
    停車場，丙○○、乙○○均已在場，丙○○以戊○○找兄弟
    （絡兄弟），給伊點白的，又給伊點黑的，而先徒手毆打戊○○左臉2 下，並對戊○○嚇稱「今天這件事情沒有300 萬
    元不能算」，後並持不明之硬物朝戊○○之鼻樑處猛擊1下
    ，致戊○○受有鼻骨骨折之傷害而血流如注（另左臉頰及鼻
    挫傷），戊○○因而心生畏懼，乃同意以300萬元解決，並
    要求扣除原先已簽發85萬元本票之金額，及表示願意以1台
    重型機車抵債，並約定分期償還，丙○○隨即要求戊○○至
    洗手間將鼻血擦洗乾淨，再要求其在該處麻將桌簽發面額均
    為215萬元之本票及現金保管條各1紙，期間戊○○為保存證
    據，還將其所流之鼻血塗抹在麻將桌邊緣。丙○○旋即撥打
    電話予經營機車行而對重型機車有研究之友人丁○○，請其
    協助到戊○○機車行載運重型機車，並要求乙○○陪同戊○○回其機車行簽發按每月應付款項之支票，於是由不知情之
    丁○○駕駛福斯廠牌T4之休旅車載戊○○、乙○○及1名不
    知情之真實姓名不詳的男子前去本案機車行，丁○○因戊○○未提出該台重型機車之相關證明文件而未答應載運，並在
    機車行門口等候，戊○○則在乙○○監督下，簽發新光銀行
    臺北分行面額30萬元支票1張及面額均為9萬元之支票30張（
    合計300萬元）與乙○○。
四、案經戊○○訴由臺北市政府警察局中山分局報請臺灣臺北地
    方法院檢察署檢察官偵查起訴。
    理  由
一、(一)有關96年2月12日使人行無義務之事罪部分：訊之被告丙○○、乙○○、陳寬（以下均逕稱其名）對於此部分之事
    實，固均坦承於96年2月12日曾到本案地下停車場，惟均矢
    口否認有何使人行無義務之事之犯行，被告丙○○辯稱伊當
    天是到本案地下停車場去取車時，發現乙○○、陳寬與告
    訴人戊○○（以下逕稱其名）在該處，伊請乙○○與戊○○
    協商有關戊○○盜賣房子的事情，伊因為還有其他事情，僅
    在該處停留一下，又被告丙○○從事房地產投資，當時找戊○○只是借名登記，雙方僅是口頭約定，本件是因為戊○○
    趁丙○○出國期間盜賣本案房屋，經過協調，戊○○才會有
    簽本票、支票、現金保管條之事云云，被告乙○○辯稱當天
    伊是受丙○○委託伊與戊○○協調房屋買賣糾紛，伊對於整
    個房屋買賣過程都相當清楚，當天是戊○○自行表示要先償
    還現金卡及信用卡債85萬元，所以才簽發85萬元本票及現金
    保管條，現場沒有人打戊○○，也沒有人出言恐嚇他，又本
    案起因於丙○○借戊○○之名登記，既是借名登記即無檢察
    官起訴所指意圖不法所有之犯行，乙○○因自己也有為相同
    之投資，所以才協助丙○○協調，戊○○簽發85萬元本票及
    現金保管條不是因被脅迫而為云云，被告陳寬辯稱伊沒有
    打人，伊那天只是去找乙○○而已，因為伊去健身房運動，
    伊以前是健身教練，乙○○請伊順便指導他健身云云。然查
    戊○○係透過住商不動產安和店仲介，於96年5月4日以1,00
    5萬元購買本案房屋，並在96年6月19日將本案房屋以1185萬
    元出售本案房屋，此有不動產買賣契約書2份在卷可稽（見
    偵查卷一第260至265頁），而本案起因於丙○○認本案房屋
    為伊所投資、借名登記在戊○○名下，戊○○在其出國期間
    盜賣該房屋獲利，戊○○則認為丙○○當時是基於多年好友
    關係，介紹伊購買本案房屋，伊出售本案房屋並無盜賣的情
    形，則本案首應釐清者，乃本案房屋究係戊○○所自行購買
    或丙○○所投資而借名登記在戊○○名下。衡以一般社會經
    驗，借用他人名義登記不動產投資者，必先會查詢其所欲借
    名之該人的經濟狀況，且為掌握整個投資情形，必會親自接
    洽所有之買賣過程及貸款過程，資金亦是由其自行負責找尋
    ，當無任該提供名義人與仲介接洽商談買賣過程及接洽貸款
    事宜之情形，亦不可能要該提供名義人自行處理資金，更不
    可能與之談及頭期款借貸及利息之事。戊○○於原審審理中
    作證略稱：「（你買和平東店面的用途？）要把機車行遷過
    去那邊繼續營業，把貸款的錢當作是繳房租」、「（你買了
    房子，也過戶了，為何沒有遷呢？）因為那時候變成和平東
    路的房子還需要整修，後來陳明炎建議我因為貸款沒有貸到
    那個金額，我跟陳明炎借117萬元，建議我先把房子賣掉，
    陳明炎就是之前幫我辦房子仲介的經理，他是住商房屋的經
    理」、「（買和平東路這個房子，除了陳明炎以外，還有人
    幫你仲介或是再借錢給你嗎？）最早是丙○○借我頭期款，
    最先先借105萬元，後來因為辦貸款時銀行需要我先清掉一
    些卡債，後來丙○○又借我30萬。後來因為貸款沒有辦法貸
    那麼多，我為了要還款給丙○○不夠錢，仲介陳明炎先借我
    50萬元．．．最早是丙○○來我的機車行跟我講，問我機車
    行開了多久，我說前前後後總共營業了18年，他說我到現在
    都還沒有一間房子，我跟他說這中間因為幫人家背書有被倒
    了一些錢，背了一些債，沒有錢買房子，丙○○的意思是說
    買房子不需要錢，我繳房租的錢來付貸款就差不多可以有一
    家自己的店面，然後我講說買房子需要錢，丙○○說不需要
    錢，只要跟銀行全貸就可以了。我跟他說買房子也是要有頭
    期款給賣方，我說我也沒有頭期款，他說可以先借我，不過
    要算利息，最早是說利息1萬元1天8元」、「（和平東路這
    房子是你自己去看屋的嗎？）丙○○和仲介的人張嘉宏有先
    去看，然後再帶我去看過一次，張嘉宏是丙○○的朋友」、
    「（是你自己去跟屋主談買賣事情嗎？）張嘉宏跟我談，我
    委託張嘉宏去跟屋主談」、「（95年6月19日你賣掉這和平
    東路房子以後，你有讓仲介或是買賣過程中幫你的人分紅嗎
    ？）我房子賣掉以後，我有還丙○○135萬元的本金，另外
    加了11萬元的利息，總共146萬元，全部還清欠他的錢．．
    ．」、「簽約之前我跟丙○○、張嘉宏去看1次房子，簽約
    之後我自己去看1次」、「（購買系爭房屋之前，知否每個
    月需要繳多少錢的房貸？）之前他們有跟我講說如果是付利
    息的話，大概是在2萬多、3萬元，若是本利償還的話，約5
    萬元」、「（你說頭期款是丙○○借給你，有無約定返還借
    款的期限？）丙○○說錢是以1個月來算，超過1天是以2個
    月算。他說一般房貸大約1個月就可以辦出來，意思是等房
    貸出來就還他」、「（既然跟陳明炎沒有交情，為何陳明炎
    願意借錢給你呢？）因為那時貸款貸得不夠，我有跟陳明炎
    反應說這跟當初講的有出入，後來陳明炎有講說銀行不是他
    開的，所以他也沒有辦法作貸款的決定，然後我跟他講這樣
    的話我會不夠還錢，陳明炎就跟我說不然貸款先貸，不夠的
    部分他先借我，因為買賣是有合約性，否則有可能頭期款會
    被人家扣，所以後來我就答應這樣貸，陳明炎借我不夠的11
    7萬」、「（你剛說這個買賣契約都是張嘉宏跟你接洽的，
    為何不是由張嘉宏借給你，而是由陳明炎借給你？）張嘉宏
    他那時候只是員工，他也是講說貸款他已經盡力了，後來他
    有跟他們的經理陳明炎講，所以陳明炎才出來借我這些錢」
    、「（你買房子當時的經濟狀況，你自己應該很瞭解，既然
    有這樣的計畫，為何會買了馬上賣，跟你講的要做店面的目
    的是否有衝突的地方？）當然有衝突，如果都是照著之前決
    定講好的下去做的話，我以我繳的房租去繳貸款，應該是可
    行的」等語（見原審卷一第154至157頁），證人陳明炎作證
    略稱：「丙○○是以前公司同事的一個朋友，戊○○是丙○○帶來公司看房子的客戶．．．我們幫他算過這個房子貸款
    下來所付的利息比他繳租金還便宜，丙○○、張嘉宏就帶著
    戊○○去看那個房子．．．簽約後才發現當初他們在做聯徵
    時信用卡這部分沒有聯徵到，因為我們跟客戶收要約金時有
    一些但書，張嘉宏在但書中承諾戊○○說這個案子跟他保證
    貸款貸到多少，因為到後來戊○○的信用卡及現金卡部分，
    必須要還掉才有辦法去銀行貸款，但戊○○說他沒有錢，後
    來公司沒有辦法，因為要對賣方負責，就由公司拿錢出來借
    給戊○○來清償現金卡及信用卡的債務。因為公司跟戊○○
    不認識，所以公司就要求戊○○在過戶後我們儘快把房子賣
    掉，然後把錢還給公司，所以過完戶之後戊○○就把權狀放
    在我們公司，由我們公司幫他代找買主」、「．．．這個案
    子是因為後面出了問題，我才會介入。就是在查出來戊○○
    信用卡跟現金卡的部份，我看到張嘉宏跟戊○○寫了一個保
    證貸款的合約，因為這樣會把公司都牽扯進去，所以我才介
    入的」、「．．．戊○○並沒有跟我說他只是人頭」、「（
    丙○○有跟你說是他要買房子，戊○○是他的人頭嗎？）沒
    有，他沒有跟我說，如果有說的話，也是跟張嘉宏，不是跟
    我說．．．」、「這個案子我們賣掉之後，好像那時候剛好
    丙○○有出國，他回國以後有質問張嘉宏跟我說賣這個房子
    為什麼沒有跟他講，我就問丙○○說賣這個房子已經有經過
    戊○○同意，也有簽字，至少張嘉宏拿回來公司是這樣子，
    為什麼要經過你同意，談話這樣就結束了，丙○○並沒有再
    質問我」、「（本案跟戊○○保證全額貸款是否有書面？）
    就是有書面，公司才會借他錢」、「（後來你們已經知道戊○○沒有資力來買房子，為何還要勉強履約然後再轉賣？）
    第一個公司在作業上一開始就有疏忽，因為跟客戶保證全額
    貸款，那時如果是違約的話，因為屋主在整個簽約過程中沒
    有過失，如果是買方違約的話，這些簽約金就要被沒收」、
    「（是否你建議戊○○把和平東路的房子賣掉？）對，是後
    來快結案的時候，所以我跟戊○○商討怎麼償還公司墊款，
    他說他沒錢，是否可以把房子賣掉，我說好，繼續幫他轉賣
    房子」、「（你所謂的結案是指什麼？）快交屋，因為移轉
    登記完之後還要再點交」、「（戊○○的簽約金是由丙○○
    借給他的嗎？）對」、「（這件事情你是在什麼時候知道？
    ）簽約之前就知道」等語（見原審卷一第283至291頁）。被
    告丙○○於原審審理中自承：「當初戊○○要買和平東路房
    子簽約當天，錢是我送過去，要下去地下室簽約現場是陳明
    炎跟我說不要那麼多人下去，叫我不要下去，叫我在一樓店
    面等。而且在貸款下不來之前，戊○○有現金卡及信用卡卡
    債，陳明炎、張嘉宏都有通知我去跟戊○○溝通．．．」（
    見原審卷一第295頁），「．．．在6月13日房屋點交當天，
    有拿到146萬元」（見原審卷二第160頁），「那11萬元是從
    貸款裡面拿出來的，支付整個案子的運作費用，包括向金主
    借錢的利息及張嘉宏、謝然智兩個人去南投2、3次找前屋主
    談價錢，也是我請他們下去的．．．」（見原審卷一第161
    頁反面）等語。核其3人所述，足證丙○○於知悉戊○○尚
    有現金卡及信用卡卡債未清償，銀行將無法核貸撥款時，僅
    有拿出30萬元借與戊○○，連同頭期款105萬元，丙○○共
    拿出135萬元，而戊○○在本案房屋貸款核撥後，交付共146
    萬元之支票與丙○○，以清償頭期款105萬元、現金卡卡債
    30萬元及利息。倘丙○○僅係單純借戊○○之名登記本案房
    屋，則丙○○對於戊○○之資力必會相當注意，以避免在簽
    約後，發現無法向銀行貸款，致簽約金遭賣方沒收，或在房
    屋過戶後，遭戊○○之債權人扣押。然丙○○於本案房屋買
    賣過程中，並無先確認之情形。又房屋坐落地點與戊○○即
    無關係，丙○○即無需與仲介張嘉宏帶戊○○前去看屋。再
    購屋資金應由丙○○自行負責處理，並負擔一切費用，丙○○根本不需與戊○○談及頭期款借款及利息，銀行核貸下來
    之款項亦應均由丙○○支配，怎會由戊○○要求銀行開立1
    張128萬元現金支票（即期票），及由戊○○請陳明炎簽發1
    張18萬元支票借給他而當場交給丙○○？且透過仲介公司購
    買房子本即需支付仲介費，由仲介商與賣方洽談價格，何需
    丙○○特別要求並負擔費用，由張嘉宏、謝然智前去南投找
    賣方？況丙○○迄原審辯論終結時，均未提出其於本案房屋
    買賣的過程中曾支付過任何仲介費或代書費，顯與其所謂係
    由其投資不符。且於簽約時必會要求在場，對於契約內容詳
    細了解，雖丙○○稱係陳明炎要其不用到簽約地下室，然果
    真如此，丙○○為何未向陳明炎表示伊才是真正買方，戊○○僅是借名登記之人，伊應該在場？又在被通知戊○○有現
    金卡、信用卡的卡債未繳清，銀行貸款無法撥貸時，必會心
    急如焚籌資金替戊○○繳清，怎會僅代繳30萬元現金卡卡債
    部分，而由戊○○自行向陳明炎洽談商借55萬元清償信用卡
    卡債？且如本案房屋真為其所投資，為何其未在此時向陳明
    炎表示其才是真正的買方，由其負責處理即可？況房屋移轉
    登記在戊○○名義後，賣方於交付尾款及交屋當天即會將所
    有權狀交付與買方，丙○○既自稱其當時從事不動產投資，
    對此自應知之甚詳，其於本案房屋交屋翌日前往住商不動產
    安和店向戊○○拿取146萬元支票時，為何未向戊○○或陳
    明炎索取本案房屋之所有權狀？基上說明，實難認戊○○僅
    為本案房屋之借名登記名義人，被告丙○○所辯尚不足採信
    。被告丙○○於96年2月12日找戊○○於當晚至仁愛路巷子
    的某餐廳，在場有丙○○、甲○○、戊○○、陳明炎、林光
    輝等人，且有討論到戊○○出售本案房屋一事，業據證人戊○○、陳明炎、林光輝於原審審理時證述在卷，丙○○、甲○○亦均坦承確有此事，堪信屬實。又戊○○係在丙○○表
    示其可先行離開而先離開餐廳，後甲○○（阿達）才追到餐
    廳門外向戊○○表示「寶哥，要你等一下到我地下停車場等
    他」，及乙○○於稍晚撥打電話要戊○○到本案地下停車場
    ，戊○○到達時乙○○、甲○○及陳寬即已在場，期間丙○○亦有到場，惟與乙○○交談片刻即離開，後甲○○、陳
    寬及乙○○如何對戊○○為前揭行為等情形，業經證人戊○○於原審審理時證述綦詳，並有卷附面額均為85萬元之本
    票及現金保管條各1張可稽（見偵查卷第82、85頁），而戊○○因遭陳寬毆打而受有左臉瘀腫1.5公分×2公分、左口
    內破皮0.5公分×0.5公分之傷害，亦有馬偕醫院乙種診斷證
    明書1張在卷可稽（見偵查卷第23頁）。乙○○於96年2月12
    日晚上係接到丙○○撥打之電話，要求其前去本案地下停車
    場處理本案房屋糾紛，其後又撥打電話與戊○○，並與陳寬
    一起到本案地下停車場，當時甲○○亦在停車場，丙○○
    後來亦有到停車場，但一下子就離開，戊○○到停車場時臉
    部沒有受傷等情，已據乙○○於原審審理時以證人身分證述
    在卷（見原審卷二第117、122頁），並有乙○○所有之0000
    000***號行動電話之通聯紀錄在卷可稽（見偵查卷第128頁
    ，丙○○之行動電話號碼為0000000***，戊○○之行動電話
    號碼為0000000***）。又依同卷第130頁乙○○前揭行動電
    話之通聯紀錄，乙○○於與戊○○協調期間亦有撥打丙○○
    之行動電話，足見乙○○有將戊○○所表示願意將其獲得之
    相當於現金卡、信用卡卡債之利潤85萬元給丙○○之事告知
    丙○○無誤。再乙○○於原審審理中，自承戊○○所簽之本
    票及現金保管條係由伊自行準備帶去（見原審卷二第160頁
    反面），倘乙○○與丙○○未事先討論將要求戊○○提出賠
    償金額，並要其簽本票為證，乙○○何需事先準備本票及現
    金保管條？足見丙○○找乙○○前去時，即已談妥當天晚上
    一定要戊○○提出賠償金額，並要戊○○簽發本票、現金保
    管條無誤。雖甲○○辯稱當天乙○○與戊○○協調時伊不在
    場云云，然證人孫笠誠於原審97年8月4日審理時作證略稱：
    我是甲○○的員工。停車場平常就我跟老闆2個人．．．認
    識乙○○、陳寬、丁○○，但不是很熟。因為他們有來停
    車，是我們的客人。96年2月間，乙○○、陳寬、丁○○
    有到我們停車場去。當天因為我在樓上招車，實際上我並不
    知道下面有什麼事情．．．（你剛才所說的二月份的事情，
    那一天戊○○也在停車場嗎？）是，我記得那天我是第一次
    看到他。（那一天你看到戊○○在停車場時，到底有誰也在
    停車場？）我老闆甲○○在，其他的人我不太確定，因為那
    天我幾乎都在上面（見原審卷二第4頁反面至第5頁反面、第
    7頁、第8頁）。而甲○○既能於96年2月12日晚餐時間與丙○○至仁愛路巷子內的餐廳用餐，可見當天本案地下停車場
    應非如證人孫笠誠所稱僅有伊和甲○○2位工作人員，而是
    有其他人在場幫忙，且甲○○於戊○○於當晚9時以後到達
    ，確實是在本案地下停車場內，並非如其所辯伊當時很忙，
    不在場云云；又乙○○、陳寬於當天晚上並未到仁愛路巷
    子內的餐廳，其2人並未親見戊○○當時之態度，而甲○○
    對於丙○○與戊○○於餐廳內所談有關本案房屋之內容與戊○○之態度則知之甚詳，是戊○○證稱：甲○○有在那邊講
    餐廳的事情，他說我讓他們變成很沒有面子，他們差一點要
    戰爭，我就說我講的是事實沒錯，然後甲○○就講你講的是
    事實沒有錯，可是後面的後果我要來承擔。後來就換二齒就
    上來打我的臉，陳寬有講說寶哥那麼照顧你，還要我稱呼
    你一聲「古椎哥」，陳寬那時總共打我左臉兩、三下，後
    面甲○○就說要把我打回原型，所謂原型就是指我房子所賺
    的利潤（差價），後來甲○○就叫小崇（乙○○）拿本票給
    我簽等語（見原審卷二第14頁反面），尚非無稽。又陳寬
    雖否認出手毆打戊○○，乙○○、甲○○於原審審理時以證
    人身分均證稱當天未見戊○○有受傷，原審辯護人並對戊○○為何遲至14日（凌晨）才前去就醫提出質疑，惟戊○○已
    證稱96年2月13日及3月12日有提到辦理車貸的事情．．．朋
    友跟我講要去驗傷，因為第2天中午乙○○跟阿達來我店裡
    ，變成叫我去貸100萬元的車。（既然有去驗傷，為什麼沒
    有去報警？）我要去告誰？不是丙○○打的，我要告他嗎？
    （你的意思是說其他人打的，你不能告他們？）可以告啊，
    問題是告了以後我後面會更糟，因為本票在他們身上等語（
    見原審卷二第19頁正、反面），而乙○○於原審審理時亦證
    稱丙○○有建議伊要求戊○○辦理車貸的事，足見戊○○所
    證述乙○○於96年2月13日前去伊機車行要求伊辦理車貸一
    節屬實。又戊○○於乙○○在96年2月13日要求其辦理車貸
    後，有找其友人鄭國慶欲替其出面（詳如後述），而其當時
    既無提出告訴之打算，其自無需特意對其友人為誇大之陳述
    ，自稱遭陳寬毆打，而其友人建議其去驗傷亦符合社會常
    情，因而戊○○所述應屬可信。至於乙○○、甲○○2人均
    為共同被告，渠等所述難免有避重就輕之情形，且乙○○既
    係應丙○○之要求而前去本案地下停車場要戊○○提出賠償
    方案，陳寬又與乙○○一起前去，其對於乙○○係為處理
    有關丙○○所稱戊○○盜賣本案房屋之事而前去自知之甚詳
    ，其在旁聽到甲○○與戊○○之對話，對於戊○○否認盜賣
    本案房屋，因氣憤及為逼使戊○○提出賠償方案而出手毆打
    戊○○，實非難想像之事，故尚難僅憑厲害與共之共同被告
    之供述，即認證人戊○○之證述不實。再乙○○雖辯稱當天
    是戊○○自行表示要先償還現金卡及信用卡債85萬元，所以
    才簽發85萬元本票及現金保管條云云，然如前所述，丙○○
    僅借戊○○購屋頭期款105萬元及30萬元償還現金卡卡債，
    而戊○○於本案房屋貸款下來，交屋翌日即交付共146萬元
    之支票予丙○○，以償還所借之135萬元及利息，而戊○○
    清償信用卡卡債55萬元則是向陳明炎所商借，是乙○○所辯
    顯與事實不符，不足採信。綜上所述，本案房屋係戊○○經
    丙○○介紹而透過住商不動產安和店張嘉宏仲介所購買，丙○○係因原預期戊○○轉售本案房屋，其亦將可獲取不少利
    潤，但戊○○竟未事先告知即將本案房屋轉售，致其於本案
    房屋僅賺取些許利息，遂對戊○○短期間獲得較其為高額之
    利潤而心生不滿，為使戊○○提出賠償方案而要求乙○○出
    面，而渠事先即已準備好要讓戊○○簽發之本票及現金保管
    條，當天即要戊○○解決此事，一同前去之陳寬和與丙○○在仁愛路巷子內的餐廳用餐之甲○○對此亦知之甚詳，雖
    陳寬非事先即與丙○○有犯意聯絡，惟按意思之聯絡並不
    限於事前有所謀議，即僅於行為當時有共同犯意之聯絡者，
    亦屬之，且其表示之方法，亦不以明示通謀為必要，即相互
    間有默示之合致，亦無不可（最高法院73年台上字第2364
    號判例意旨參照），陳寬在現場既基於與乙○○、甲○○
    共同之犯意聯絡而出手毆打戊○○，使戊○○心生畏懼而同
    意將其所賺取之相當於現金卡、信用卡卡債之85萬元拿出來
    給丙○○，且乙○○又要求戊○○簽發本票、現金保管條，
    陳寬與丙○○、乙○○、甲○○等人有共同犯意聯絡甚明
    。公訴人起訴雖認丙○○、乙○○、甲○○、陳寬係意圖
    為自己不法所有而為此部分之犯行，惟如前所述，丙○○係
    為了要求戊○○賠償因未事先告知而轉售本案房屋，致其獲
    利減少而為此部分之行為，顯然非無任何原因，故而難認丙○○自始係出於不法所有之意圖，然賠償85萬元及簽發本票
    及現金保管條，亦非屬戊○○本即應負之義務，故丙○○、
    乙○○、甲○○、陳寬等人有以強暴，使戊○○行無義務
    之犯行甚明。(二)有關96年3月12日恐嚇取財罪部分：訊之丙○○、乙○○對於此部分之事實，固均坦承於96年3月12日
    曾到本案地下停車場，戊○○有簽發面額均為215萬元之本
    票及現金保管條，且戊○○回其機車行有簽發面額共300萬
    元的支票共31張與乙○○，丙○○並坦承有出手毆打戊○○
    臉部一下，惟均矢口否認有何恐嚇取財罪之犯行，被告丙○○辯稱當天是96年2月26日即與戊○○約好要處理本案房屋
    糾紛，300萬元是伊和戊○○協調出來的，是戊○○盜賣本
    案房屋所要賠償的，伊有揮1拳打到戊○○臉部云云，被告
    乙○○辯稱300萬元是丙○○和戊○○協調出來的，是戊○○盜賣本案房屋所要賠償給丙○○的，當天伊在場時沒有人
    打戊○○，只有在戊○○要回去機車行時，伊有看到戊○○
    鼻子紅紅的云云。然查有關此部份之事實，業據證人戊○○
    於原審審理時證述明確（見原審卷二第16至17頁、第26頁至
    第28頁背面），並有卷附面額均為215萬元之本票及現金保
    管條照片各1張、新光銀行台北分行面額30萬元支票1張及面
    額均為9萬元之支票30張，及乙○○所有之前揭行動電話之
    通聯紀錄等可資佐證（見偵查卷第82、84頁、第106至115-1
    頁、第136、140、141頁）。而戊○○於當天受有「鼻骨骨
    折、左臉頰及鼻挫傷」之傷害，有戊○○所提出之馬偕紀念
    醫院診斷證明書1紙及受傷照片4張在卷可稽（見偵查卷第24
    至26頁）。雖丙○○辯稱伊僅有毆打戊○○臉部一下云云，
    然依該紙診斷證明書記載病名「鼻骨骨折、左臉頰及鼻挫傷
    」及照片所示，戊○○所受之傷勢非輕，又丁○○於原審審
    理時稱「在戊○○機車行的時候我沒有看到戊○○有傷，但
    是他有用衛生紙塞在一邊鼻孔裡，是哪一邊不記得了」，證
    人A女於原審審理時亦證稱回到店裡有看到戊○○受傷流血
    、鼻骨斷裂（見原審卷一第317頁、第321至322頁），顯見
    戊○○當時所受之傷勢非輕，絕非徒手揮拳1下所能造成，
    堪信戊○○所稱丙○○係以疑似槍的硬物毆擊伊鼻部一節屬
    實，丙○○所辯僅揮1拳打到戊○○臉部云云，係事後飾卸
    之詞，不足採信。雖丙○○辯稱：300萬元係經戊○○與伊
    協議出來云云，然戊○○則指稱係丙○○先徒手毆打伊左臉
    2下，稱「今天這件事情沒有300萬元不能算」，後並持不明
    之硬物朝伊鼻樑處猛擊1下，致伊受有鼻骨骨折之傷害而血
    流如注，伊才同意以300萬元解決等語，而依前所述，戊○○自始即認為本案房屋為其所購買，並非如丙○○所稱他係
    盜賣房屋，且戊○○於96年2月12日即已表明，伊係將本案
    所獲得之相當於現金卡及信用卡卡債的85萬元拿出來給丙○○，就當作伊自己沒有本事賺本案房屋的差價，而乙○○當
    天在場，丙○○亦經乙○○電話聯絡，2人對此均知之甚詳
    ，戊○○豈會後來又出於自願就本案房屋買賣以30 0萬元賠
    償丙○○？況乙○○先辯稱該85萬元本票係戊○○自願先償
    還現金卡及信用卡卡債，怎又會是賠償金？又乙○○與甲○○於96年2月13日至本案機車行，乙○○係向戊○○表示已
    替戊○○想到一條路，就是戊○○可以其父親之房屋辦理10
    0萬元車貸，將汽車交予丙○○使用等語，而乙○○與陳寬
    於96年2月26日前去本案機車行，亦是為了85萬元本票及
    辦理車貸之事，當天丙○○前去本案機車行與鄭國慶談，亦
    未進一步要求戊○○尚須提出其他賠償，顯見丙○○、乙○○對於戊○○當時所同意給付丙○○之金額僅為85萬元，並
    無其他之賠償問題。又戊○○證稱：伊遭丙○○以類似槍枝
    之硬物毆擊鼻樑而流很多血，丙○○要伊到廁所清洗後，即
    要求伊在麻將桌簽發本票、現金保管條，伊有將血跡塗抹在
    麻將桌邊緣，而查當時承辦警員於戊○○報案後，即曾在本
    案地下停車場的麻將桌採集到血跡，有卷附之本案地下停車
    場及麻將桌照片9張可稽（見偵查卷第116至120頁），且經
    原審函請該警局將當時所採集之血跡與戊○○之血跡進行DN
    A鑑定，亦確認該麻將桌所採集之血跡確為戊○○所有無誤
    ，此有內政部刑事警察局96年11月12日刑醫字第0960156743
    號鑑驗書在卷可稽（見原審卷一第150頁），足認戊○○之
    證述屬實。衡以經驗法則，倘戊○○於96年3月12日係出於
    自願簽發前揭本票、現金保管條及支票，其即無需故意將其
    所流鼻血塗抹在本案地下停車場的麻將桌邊緣，以保存伊遭
    毆擊鼻樑之證據，此亦足見丙○○所辯為避重就輕之詞，不
    足採信。再戊○○證稱：丙○○係以伊找兄弟（絡兄弟），
    點伊黑的，又點伊白的，稱「今天沒有300萬元不能算」等
    語，而查戊○○確實曾找鄭國慶於96年2月26日到本案機車
    行，且在丙○○、乙○○、陳寬到本案機車行後，還有5
    、6位鄭國慶的朋友搭車前去本案機車行，是戊○○確有所
    謂「絡兄弟」之情形；又丙○○於原審審理時自承，伊住處
    在96年農曆年前有遭警員持搜索票前去搜索，則丙○○懷疑
    係戊○○報警亦屬正常，然此若非丙○○於96年3月12日向
    戊○○表示，戊○○豈會知悉？因而戊○○所稱並非無稽，
    應屬可信。如前所述，本案房屋並非丙○○所投資而借戊○○之名登記，而丙○○於原審審理中以證人身分證稱，在96
    年2月12日前有看到合約是1185萬元（即知道戊○○出售本
    案房屋的價格，見原審卷二第115頁），且戊○○已於96年2
    月12日被迫同意簽發85萬元支票及現金保管條給丙○○，戊○○就本案房屋已無所獲，丙○○明知其根本不應再向戊○○要求金錢，其竟以戊○○找兄弟（絡兄弟），點伊黑的（
    指找兄弟），又點伊白的（指找警察對伊住所搜索）為由，
    要求戊○○以300萬元解決，其有為自己不法所有之意圖甚
    明。乙○○先前即受丙○○委託而脅迫戊○○簽發85萬元本
    票及現金保管條，於原審審理時又自承，伊於96年3月12日
    依丙○○之通知以電話聯絡戊○○前去本案地下停車場，且
    由伊拿本票及現金保管條與戊○○簽，並搭乘丁○○所駕駛
    之車輛前去本案機車行，當場等戊○○簽發前揭31張支票交
    給伊，足見乙○○與丙○○就96年3月12日之犯行，亦有犯
    意聯絡及行為分擔。雖公訴人認丙○○、乙○○於96年3月1
    2日對戊○○所為係犯強盜罪，惟按「刑法第346條之恐嚇取
    財罪之恐嚇行為，係指以將來惡害之通知恫嚇他人而言，受
    恐嚇人尚有自由意志，不過因此而懷有恐懼之心，故與強盜
    罪以目前之危害脅迫他人，致喪失自由意志不能抗拒者不同
    」、「查刑法上恐嚇取財與強盜罪，同以意圖為自己或第三
    人不法所有為主觀違法要件，其所異者，在實施之手段不同
    ；恐嚇取財罪，係以將來之惡害通知被害人使其生畏怖心，
    或以現時之危害通知被害人，縱使施以強暴或脅迫，苟此等
    強制行為，並未至使被害人達不能抗拒之程度，亦即其意思
    自由尚未達喪失者，即屬相當；強盜罪則以目前危害或施用
    強暴、脅迫等不正方法至使被害人不能抗拒，亦即其意思自
    由已喪失之程度者，始足當之。」，此分別有最高法院67年
    台上字第542號判例要旨、80年度台上字第1591號判決要旨
    可資參照。本件戊○○雖因丙○○對之有前揭徒手毆打臉部
    及以不明硬物毆擊鼻樑之行為而簽發前揭本票、現金保管條
    及支票，惟在場之丙○○、乙○○，除丙○○有前揭行為外
    ，並無其他強暴、脅迫或拘束戊○○行動之行為，戊○○當
    時還可以和丙○○討論要扣除原先已簽發本票之85萬元，且
    約定分期給付方式，顯見戊○○當時並無喪失自由意志之情
    形，丙○○所為自難認已使戊○○達不能抗拒之程度，是丙○○、乙○○所為應與強盜罪之構成要件有間，僅成立恐嚇
    取財罪。被告丙○○請求再傳訊證人戊○○、陳明炎，惟該
    二證人於原審已到庭作證，且本件事證已明，核無必要。
二、就犯罪事實一：核丙○○、乙○○、甲○○、陳寬所為，
    係犯刑法第304條第1項之以強暴使人行無義務之事罪。雖公
    訴人認陳寬犯刑法第277條第1項傷害罪，丙○○、乙○○
    、甲○○、陳寬係犯刑法第346條第2項之恐嚇取得不法利
    益，惟如前所述，因認丙○○就此並非出於不法所有之意圖
    ，自不成立刑法第346條第2項之罪，惟起訴之基本社會事實
    同一，自仍應審理，且原審當庭已依法踐行告知所犯罪名及
    權利保護事項後，爰依刑事訴訟法第300條規定，變更起訴
    法條為刑法第304條第1項之以強暴使人行無義務之事罪；又
    陳寬所為乃第304條第1項之強暴行為，雖造成戊○○受傷
    ，然此屬強暴行為所造成之結果，不另成立刑法第277條第1
    項傷害罪，公訴人所指容有誤會，應予更正。丙○○、乙○○、甲○○、陳寬就此有犯意聯絡、行為分擔，均為共同
    正犯。就犯罪事實三：核丙○○、乙○○所為，係犯刑法第
    346條第1項之恐嚇取財罪。丙○○、乙○○就此有犯意聯絡
    及行為分擔，均為共同正犯。丙○○對戊○○所造成之傷害
    ，乃施強暴行為之結果，不另成立傷害罪。雖公訴人認丙○○、乙○○係犯刑法第330條第1項之強盜罪（犯強盜罪而有
    刑法第321條第1項第4款結夥3人以上而犯之之情形），惟如
    前所述，丙○○、乙○○於96年3月12日並未使戊○○達不
    能抗拒之程度，且僅有丙○○、乙○○對戊○○為強暴之行
    為，自與刑法第330條第1項強盜罪所定之構成要件不符，惟
    起訴之基本社會事實同一，自仍應審理，且原審當庭已依法
    踐行告知所犯罪名及權利保護事項後，爰依刑事訴訟法第30
    0條規定，變更起訴法條為刑法第346條第1項之恐嚇取財罪
    。又丙○○、乙○○、甲○○、陳寬所為前揭犯罪行為，
    均在96年4月24日之前，符合中華民國96年罪犯減刑條例之
    規定，且無前述條例第3條規定不予減刑之情形，合於減刑
    之條件，均應依該條例第2條第1項第3款、第7條規定，減其
    刑期，並依同條例第9條規定，諭知易科罰金之折算標準，
    及依同條例第10條第1項規定，就丙○○、乙○○所宣告之
    有期徒刑，於減刑後定其應執行刑及諭知易科罰金之折算標
    準。按被告以外之人，於審判外之言詞或書面陳述，除法律
    有規定者外，不得作為證據，刑事訴訟法第159條第1項定有
    明文。本案辯護人於本院準備程序中表示，證人戊○○於警
    詢中之陳述係審判外之陳述，無證據能力，而證人戊○○業
    於原審審理時到庭具結作證，而其陳述與警詢所為之陳述並
    無不同，亦無證據證明其警詢中之陳述具有較可信之情況，
    故認其警詢中之陳述不具證據能力。又按被告以外之人於偵
    查中向檢察官所為陳述，除顯有不可信之情況者外，得為證
    據，刑事訴訟法第159條之1第2項定有明文。偵查中對被告
    以外之人（包括證人、鑑定人、告訴人、被害人及共同被告
    等）所為之偵訊筆錄，或被告以外之人向檢察官所提之書面
    陳述，性質上均屬傳聞證據。惟現階段刑事訴訟法規定檢察
    官代表國家偵查犯罪、實施公訴，依法其有訊問被告、證人
    及鑑定人之權，證人、鑑定人且須具結，而實務運作時，檢
    察官偵查中向被告以外之人所取得之陳述，原則上均能遵守
    法律規定，不致違法取供，其可信度極高，職是，被告以外
    之人前於偵查中已具結而為證述，除反對該項供述得具有證
    據能力之一方，已釋明「顯有不可信之情況」之理由外，不
    宜以該證人未能於審判中接受他造之反對詰問為由，即遽指
    該證人於偵查中之陳述不具證據能力。且所謂不可信性情況
    ，法院應審酌被告以外之人於陳述時之外在環境及情況，例
    如：陳述時之心理狀況、有無受到外力干擾等，以為判斷之
    依據。本件證人陳明炎、鄭國慶於檢察官偵查中，以證人身
    分經具結之陳述，經告以具結義務及偽證處罰後，於命證人
    朗讀結文後具結，其等係於負擔偽證罪之處罰心理下證述，
    並以具結擔保其供述之真實性，又無受其他不當外力干擾之
    情形，其等未曾提及檢察官在偵查時有不法取供之情形，依
    上說明，其於偵查中之證言自具有證據能力。至於證人戊○○於偵查中之陳述，因未經具結程序，故認無證據能力。按
    被告以外之人（包括證人、鑑定人、告訴人、被害人及共同
    被告等）於審判外之陳述，雖不符刑事訴訟法第159條之1至
    之4等4條之規定，而經當事人於審判程序同意作為證據，法
    院審酌該言詞陳述或書面陳述作成時之情況，認為適當者，
    亦得為證據，同法第159條之5第1項定有明文。立法意旨在
    於傳聞證據未經當事人之反對詰問予以核實，原則上先予排
    除。惟若當事人已放棄反對詰問權，於審判程序中表明同意
    該等傳聞證據可作為證據；或於言詞辯論終結前未聲明異議
    ，基於尊重當事人對傳聞證據之處分權，及證據資料愈豐富
    ，愈有助於真實發見之理念，且強化言詞辯論主義，使訴訟
    程序得以順暢進行，上開傳聞證據亦均具有證據能力。本案
    5位被告、辯護人於原審97年12月4日審理時，均表示同意共
    同被告於警詢中之陳述作為證據（見原審卷二第150頁），
    審酌渠等言詞陳述作成時之情況，並無遭受不當訊問之情形
    ，認為以之作為證據為適當，故認均有證據能力。至本判決
    所引書證、物證，被告、辯護人於原審審理中，均不爭執其
    證據能力，復未於言詞辯論終結前聲明異議，且經核並無顯
    不可信之情況，依刑事訴訟法第159條之4、第159條之5第2
    項，均有證據能力。
三、公訴意旨另略以：(一)被告丙○○於96年2月26日，夥同乙○○、陳寬等2人，在臺北市中山區○○○路514巷41號戊○○店中內，由陳寬以疑似槍枝之物藏放於身上，恐嚇戊○○須辦理車貸，償還上開所簽立之85萬元本票，惟因戊○○
    未辦貸款，致未得逞。因認被告丙○○、乙○○、陳寬均
    涉有刑法第346條第3項、第1項（起訴書漏載第1項）之恐嚇
    取財未遂罪嫌等語。(二)被告丁○○與共同被告丙○○、乙○○、甲○○於96年2月12日晚上10時許，命戊○○至本案地
    下停車場內，數人圍住戊○○，由陳寬動手毆打戊○○臉
    部2拳，致戊○○受有左臉瘀腫1.5X2公分、左口內破皮0.5X
    0.5公分之傷害，對戊○○恐嚇稱應該如何解決此事，使戊○○心生畏懼，當場簽立金額為85萬元之本票及現金保管條
    各1紙等不法利益交付予丙○○，始行離去。因認丁○○涉
    有刑法第346條第2項之恐嚇取得不法利益罪嫌。(三)共同被告
    丙○○夥同丁○○、甲○○、乙○○於96年3月12日，先由
    乙○○電話通知戊○○至本案地下停車場，由丙○○對戊○○陳稱此事件沒有300萬元無法解決，並持疑似手槍之物朝
    戊○○之鼻樑處猛擊，致戊○○受有鼻骨骨折之傷害而血流
    如注，使其不能抗拒，以強暴逼迫戊○○當場簽立215萬元
    本票及現金保管條各1紙；旋即再由乙○○、丁○○開車強
    押戊○○至臺北市中山區○○○路514巷41號戊○○店中，
    由其再開立新光銀行臺北分行金額30萬元支票1張，金額各9
    萬元分期支票30張，共計300萬元金額之支票交付予乙○○
    ，離去時乙○○復向戊○○嚇稱：「要按時支付，否則會叫
    兄弟來處理」等語，致戊○○心生畏懼，而生危害於安全。
    因認被告丁○○、甲○○均涉有刑法第330條第1項之強盜罪
    嫌。公訴人認丙○○、乙○○、陳寬於96年2月26日共同
    涉犯恐嚇取財未遂罪嫌，丁○○於96年2月12日涉犯恐嚇取
    得不法利益罪嫌，丁○○、甲○○於96年3月12日共同涉犯
    強盜罪嫌，主要係以戊○○之指述、丙○○、乙○○、丁○○、甲○○、陳寬之供述，及秘密證人A之證述、馬偕紀
    念醫院臺北院區乙種診斷證明書影本2份、臺北市政府警察
    局中山分局扣押筆錄、扣押物品目錄表、本票2張、現金保
    管條2張、支票31張、現場照片16張等為其論據。按犯罪事
    實應依證據認定之，無證據不得認定犯罪事實，又不能證明
    被告犯罪或其行為不罰者，應諭知無罪之判決，刑事訴訟法
    第154條第2項、第301條第1項分別定有明文。又按認定不利
    於被告之事實，須依積極證據，茍積極之證據本身存有瑕疵
    而不足為不利於被告事實之認定，即應為有利於被告之認定
    ，更不必有何有利之證據，而此用以證明犯罪事實之證據，
    猶須於通常一般人均不至於有所懷疑，堪予確信其已臻真實
    者，始得據以為有罪之認定，倘其證明尚未達到此一程度，
    而有合理性之懷疑存在，致使無從為有罪之確信時，即應為
    無罪之判決，此有最高法院82年度台上字第163號判決、76
    年台上字第4986號、30年上字第816號等判例意旨可資參照
    。末按告訴人之告訴，係以使被告受刑事訴追為目的，是其
    陳述是否與事實相符，仍應調查其他證據以資審認，亦據最
    高法院52年台上字第1300號判例闡釋甚明。訊之丙○○、乙○○、陳寬有關被訴96年2月26日恐嚇取財未遂部份，渠3
    人均堅決否認有何恐嚇取財之犯行。丙○○辯稱：當天是乙○○與陳寬先去，後來戊○○的朋友「國慶」要乙○○打
    電話給伊，伊才去戊○○的機車行，當天伊向「國慶」解釋
    買房屋的經過，他認為是戊○○理虧，所以要戊○○自行跟
    我們談一談，後來有約2個星期後再談。被告乙○○辯稱2月
    12 日就講好，約2月26日去拿車貸的房保資料，到機車行時
    鄭國慶就已經在機車行裡，鄭國慶說要當事人丙○○親自出
    面談，伊就打電話給丙○○，伊和陳寬就先離開，後來伊
    、陳寬才和丙○○再到本案機車行，從頭到尾都沒有恐嚇
    戊○○等語。被告陳寬辯稱當天是乙○○找伊去，伊有背
    包包，但沒有帶任何東西，根本無戊○○和鄭國慶所說的情
    形。訊之丁○○有關被訴96年2月12日恐嚇取得不法利益罪
    及96年3月12日強盜罪，其堅決否認犯罪，辯稱伊於96年2月
    12日根本未到本案地下停車場，96年3月12日則是經丙○○
    電話通知過去的，當時丙○○只表示要伊去幫忙載1台重型
    機車，丙○○並未告知其和戊○○之間的關係，伊也未過問
    ，當天伊載戊○○、乙○○及另1名不知名的男子到戊○○
    機車行，因重型機車沒有任何證明文件，所以伊沒有載，伊
    就在機車行門口等乙○○，伊也不知道戊○○為何要簽發支
    票，乙○○也沒有跟伊講原因，依當天只是單純應丙○○的
    要求前去要幫忙載重型機車等語。訊之甲○○有關被訴96年
    3月12日強盜罪，其堅決否認犯罪，辯稱伊當天晚上雖然曾
    經在本案地下停車場，但伊因和朋友有約，所以一下就離開
    了，並未參與戊○○、丙○○的協調，當晚發生什麼事情，
    伊並不知道等語。查(一)有關丙○○、乙○○、陳寬被訴96
    年2月26日共犯恐嚇取財未遂部分：證人戊○○於本院97年8
    月4日審理時證稱隔天13日下午乙○○跟甲○○來我的店裡
    ，乙○○說幫我想好一條路，叫我去我們後面民族東路貸1
    台100萬元的車子（按指貸款買1台100萬元的車子）來給寶
    哥（按指丙○○）開，我說他才剛買1台5、600萬元的賓士
    ，他哪會去開1台100萬元的車，乙○○就跟我講說這是他替
    我想好的路，看我要不要聽，我那時候就覺得他們這些人會
    沒完沒了，昨天85萬元，今天變100萬元，所以後來我才會
    去找鄭國慶，鄭國慶剛好來我店裡的時候，我才想到找他。
    後來鄭國慶才帶我去跟他爸爸講，問他爸爸看這事情要怎麼
    樣處理，那時候我跟鄭國慶的爸爸講了以後，他爸爸問我打
    算怎麼處理，我是跟他爸爸講，我說他們這些人因為有槍，
    我覺得會沒完沒了，而且我又是開店，如果85萬元可以的話
    ，等我領到新的支票本，可以開支票分期付款給他們，等到
    錢付完以後，大家就當作不認識。因為鄭國慶的爸爸年紀比
    較大，我想請他爸爸當公證人，結果後面更慘。96年2月26
    日乙○○、陳寬到我的店，問我85萬元準備好了沒有，或
    者是要去貸1台100萬元的車．．後來鄭國慶有來。鄭國慶要
    求他們請丙○○來，他說要講的話要當事人在，所以要請當
    事人來，後來差不多11點多12點的時候，丙○○跟他乙○○
    、陳寬一起到我店裡來。當天晚上剛開始是我跟鄭國慶在
    店裡，後來鄭國慶的朋友大約有5、6個人過來。鄭國慶整個
    晚上都在我的店裡．．．（在什麼時候曾經提到過要辦理車
    貸的事情？）2次，一次是2月13日，另一次是3月12日．．
    ．（96年2月26日當天，乙○○、陳寬有要求你去辦車貸
    的事情嗎？）那時候就是乙○○要我挑兩條路，看是要辦車
    貸，或是分期付款還給他們。這是第1次來的時候，還沒有
    槍的事情。（你所謂陳寬衣服裡面有藏東西，露出黑色的
    看起來像槍把的形狀，是2月26日晚上鄭國慶來了之後的事
    情嗎？）是。（鄭國慶來了之後，乙○○、陳寬或丙○○
    還有跟你提到要求你去辦車貸的事情嗎？）他們沒有講車貸
    ，在鄭國慶來了之後，乙○○、陳寬第2次來機車行，他
    們就沒有再談到車貸的事情等語（見原審卷二第15頁至背面
    、第18頁、第25頁背面），而乙○○於原審審理中自承當天
    係戊○○表示已準備好辦理車貸的證件，伊是過去要拿證件
    ，鄭國慶說要丙○○親自過去談，所以伊才打電話給丙○○
    ，伊和陳寬就先離開，後來才和丙○○、陳寬再一起到
    本案機車行等語，足見戊○○在96年2月26日前即已先找好
    鄭國慶替其出面處理有關乙○○要其辦理車貸抵85萬元本票
    的事情，且當晚係乙○○為了取辦理車貸之證件而和陳寬
    先一起至本案機車行，後因鄭國慶要求丙○○應親自出面處
    理，乙○○才打電話告知丙○○，乙○○、陳寬先離開1
    個多小時，後才和丙○○一起到本案機車行後，丙○○並未
    與戊○○談及有關辦理車貸之事。又證人鄭國慶於原審97年
    6月16日審理時作證略稱：2月份1天的晚上吃飽飯後，戊○○打電話給我，說要跟我借錢，我說借錢做什麼，他沒有說
    ，我想要借他錢要先瞭解，我就直接去他車行找他，到他車
    行時．．．車行裡面有一個年輕人，是丙○○的小弟，我不
    知道姓名，我就說可不可以請丙○○過來一下，我們可不可
    以問一下情形到底是怎麼樣，你們到底有什麼糾紛，我們可
    以好好講一下．．．我是跟小弟說要不然先打電話回去跟丙○○講，請他過來談，後來我坐在車行跟戊○○聊天，大概
    坐到10點半快11點時，丙○○才過來。那個年輕人打完電話
    之後就有先離開大約1個小時，後來和丙○○一起回到店裡
    。當時我們在談的時候，丙○○好像沒有講多少錢，只是一
    直要戊○○講，戊○○很緊張說不出話來，丙○○好像說都
    是戊○○不對，好像是在指責戊○○。．．．（丙○○及其
    他陪同去戊○○店內的年輕人除了你跟丙○○在談論以外，
    其他的人有做什麼威嚇的動作或者是插什麼樣的話嗎？）都
    沒有，就是站在旁邊看。（96年2月26日晚上，你都一直在
    戊○○的車行嗎？）對。（丙○○來到現場的時候，當時你
    的朋友有多少人在現場？）6、7個人。（當天雙方有沒有談
    到要辦理車貸的事？）我記得戊○○有跟我說，當天有提起
    車子一百萬的事情。（是誰先提起車子一百萬的事情？）我
    聽戊○○有講過，丙○○不是當著我的面講的。．．．（當
    時有沒有聽到丙○○有出言恐嚇戊○○？）沒有。（丙○○
    以外在戊○○店內的人有沒有出言恐嚇戊○○？）我在場的
    時候是沒聽到。．．．（當天晚上結束後，人員離去的情形
    ？）我幾個朋友來找我，我的朋友先走，只剩下我、丙○○
    、丙○○的4、5個朋友，後來就丙○○他們走，只剩我跟戊○○。（在剩下你跟戊○○之前，這些人當天晚上在那個地
    方有無出言恐嚇或做威嚇的動作？）我忘記了，我只記得要
    再給戊○○幾天的時間（見本院卷(一)第296至302頁），足見
    鄭國慶於丙○○、乙○○、陳寬3人在本案機車行期間均
    有在場，且未見丙○○等3人對戊○○有何出言恐嚇或做威
    嚇的動作。雖證人戊○○於原審稱96年2月26日丙○○跟乙○○、陳寬開車來，外面還有人騎摩托車來，騎摩托車來
    的人是雙載，然後陳寬就去我店外面的馬路，陳寬進來
    時肚子就鼓著進來，鼓著槍把的那種型。槍沒有露出來，衣
    服蓋著，但是鼓起來，有槍把的形狀。我在筆錄上就有講，
    鼻子被打斷那時候就是一把疑似黑色的槍等語；證人鄭國慶
    亦證稱警詢筆錄記載「發現陳寬的腹部衣服內有疑似槍枝
    的東西，動作還故意顯示有帶東西的樣子」是我說的。96年
    2月26日當天大家都有穿外套，我記得一個穿運動裝。當時
    戊○○站在我旁邊，我、戊○○及丙○○像一個三角形，因
    為我面向大門口，我有看到外面有人走進來時，我會多看他
    一下，因為人走進來站在我們旁邊，我們會多看一下，是不
    是背著背包或手上拎著什麼東西，當時我看到有一個年輕人
    進來，看他腹部微凸、鼓鼓的，他站到我旁邊，我就自然的
    去多看一下。因為他沒有露出來讓我們看，我們一般皮夾會
    放在口袋，很少會放在前面，所以我直覺懷疑他是不是前面
    放了什麼東西。（你剛剛講說你從來沒有帶槍在衣服裡面的
    經驗，那你又如何去判斷那是槍枝？）因為我們多少有看一
    些電影，槍一般就是放在前面，當時就懷疑說是不是帶了槍
    或兇器，而且如果著槍也不會大搖大擺拿在手上進來等語。
    惟此均為陳寬所否認，而證人戊○○又證稱「（辯護人問
    ：你說96年2月26日那天陳寬的衣服鼓著有槍把的形狀，
    是你猜測是一把槍？）對」，證人鄭國慶亦證稱：「（辯護
    人問：所以你的意思是說他沒有露出來給你看，你是憑自己
    的印象認為他是攜帶槍枝？）是」，是此部份乃證人戊○○
    、鄭國慶個人臆測之詞，自不得採為陳寬、丙○○、乙○○等人不利認定之證據。綜上所述，鄭國慶於96年2 月26日
    當晚既均在本案機車行，於丙○○、乙○○、陳寬3人到
    達本案機車行後，丙○○均未談及戊○○需辦理車貸以償還
    85萬元本票之事，丙○○等3人亦未對戊○○有何出言恐嚇
    或做威嚇的動作，自難認當晚係由陳寬以疑似槍枝之物藏
    放於身上，恐嚇戊○○須辦理車貸，償還上開所簽立之85萬
    元本票。此外，綜觀全案卷證資料，亦無其他積極證據足以
    證明丙○○、乙○○、陳寬3人確有公訴人所指此部份之
    犯行，應為渠3人均無罪之諭知。(二)有關丁○○被訴96年2月
    12日恐嚇取得不法利益罪部分：證人戊○○於本院審理時已
    明確證稱：96年2月12 日當天，丁○○沒有到本案地下停車
    場（見原審卷二第21 頁），乙○○、甲○○於原審97年11
    月19日審理時亦均結證稱96年2月12日沒有看到丁○○到本
    案地下停車場（見原審卷二第12 0頁、第129頁背面），足
    見丁○○於96 年2月12日確實未出現在本案地下停車場，其
    自不可能對戊○○為任何不法之行為，而綜觀全案卷證資料
    ，亦無其他積極之證據足以證明丁○○與丙○○、乙○○、
    甲○○或陳寬間有何犯意聯絡，自不能證明其有何公訴人
    所指此部份之犯行，應為其無罪之諭知。(三)有關丁○○、甲○○被訴96年3月12日共同強盜部分：證人戊○○於原審審
    理時已證稱96年3月12日丁○○是在場的人中最後一個本案
    地下停車場，伊跟丙○○在協調事情時，丁○○不在。丁○○到的時候，已經下到停車場斜坡道，就是櫃台前面的那個
    走道，在櫃台的前方。伊跟丁○○、乙○○一起回店裡面的
    過程中，丁○○沒有對伊說什麼話或做什麼事情，因為乙○○、丁○○他們兩個在聊天，丁○○負責開車。伊在店裡面
    開支票的時候，丁○○跟另外一個人在門口等語。而丙○○
    、乙○○於原審97年11月19日審理時，亦均結證稱丁○○是
    當天最後才到本案地下停車場，是戊○○與丙○○協調要以
    1台重型機車抵債後，丙○○才打電話請丁○○駕車前去幫
    忙載運重型機車等語明確（丙○○略稱：96年3月12日丁○○是最後才到，大概11點左右。我和戊○○協調後之後，我
    才打電話給丁○○請他到本案地下停車場。因為戊○○跟丁○○都是同樣的重型機車的技師，我要委託丁○○過去看戊○○要給我抵債的那部機車，還有順便把那部機車載走。我
    打電話給丁○○時，沒有跟他說我跟戊○○之間債務的實際
    情形。丁○○人有下來停車場，告訴我他到了。他沒有跟戊○○講過什麼話或做過什麼事。他沒有負責去取回支票，支
    票是由乙○○取回。丁○○最後沒有載回抵債的機車，因為
    那部機車沒有任何相關證明文件等語（見本院卷二第112至
    113頁）；乙○○略稱96年3月12日晚上丁○○是最後才到本
    案地下停車場，丁○○到的時候，我們和戊○○有協調好，
    是丙○○請丁○○到停車場，因為丁○○本身是開機車店，
    而且他又有貨車可以載重型機車。載戊○○回到機車行的過
    程裡面，丁○○沒有對戊○○說過什麼話或做過什麼樣的行
    為，戊○○在開支票的時候，丁○○在門口等，因為確認機
    車不能載以後，丁○○就在門口等，因為他等著載我回去，
    丁○○沒有叫戊○○說要開支票及如何開支等語（見原審卷
    二第120頁至背面）。足認丁○○確實係在戊○○答應以重
    型機車抵債後，經丙○○通知而前往本案地下停車場無誤。
    證人戊○○證稱96年3月12日當天甲○○後面有來，我鼻子
    歪了之後他有出現，那時候我才有看到他，因為我記得沒錯
    的話，甲○○那時有跟我講事情怎麼會變成這個樣子，給我
    感覺好像一個要唱白臉。（你剛講的意思是否在九十六年三
    月十二日你鼻子被打之前，你當天沒有看到甲○○？）我沒
    有印象，因為我都是跟丙○○面對面在講（你的意思是說在
    你鼻子被打之前，你沒辦法確認甲○○有在場？）對。（甲○○有無打過任何電話給你？）甲○○有留電話號碼給我，
    但是我沒有印象曾經跟他通過電話等語（見原審卷二第23頁
    背面至第24頁）；而丙○○證稱伊下去本案地下停車場的時
    候，甲○○還在停車場，我跟戊○○談事情，就沒有去注意
    到他什麼時候離開，96年3月12日當天晚上，甲○○都沒有
    參與整個協調過程（見原審卷二第113頁背面、第116頁背面
    ）；乙○○亦證稱我一到本案地下停車場的時候有看到甲○○，可是我離開的時候，他已經先走了，沒有看到甲○○參
    與協調等語（見原審卷二第121頁至背面）；再者，證人孫
    笠誠於原審審理時亦證述乙○○等人是有到停車場去，但伊
    不記得是什麼時候。是晚上，可能是吃飯過後，老闆甲○○
    的朋友大概3個人來找他，因為那時候我老闆出去，所以樓
    下就是我自己一個人在顧。老闆好像是吃過飯出去，那天我
    老闆他好像要跟他朋友去唱歌，然後跟我講叫我下班的時候
    去我們常去的那家泡沫紅茶店（茶霸）去那邊找他。當天停
    車場大概十一點多結束營業，伊有到茶霸找他們，後來我們
    去忠孝東路敦化北路那家錢櫃，唱到幾點我就不清楚了，大
    概三、四點吧等語，足見甲○○雖曾於96年3月12日出現在
    本案地下停車場，但在丙○○出手毆打戊○○時並不在場，
    且並未參與丙○○所稱與戊○○協調之事。丁○○、甲○○
    於丙○○、乙○○2人以前揭方式迫使戊○○簽發本票、現
    金保管條時既均未在場，且非渠2人聯絡戊○○前去本案地
    下停車場，綜觀全案卷證資料，亦無其他積極之證據足以證
    明渠2人與丙○○、乙○○間有何犯意聯絡，自無從形成渠2
    人確有公訴人所指前揭96年3月12日強盜之犯行，自應為渠2
    人均無罪之諭知。
四、原審以被告丙○○、乙○○、甲○○、陳寬等人犯行明確
    ，適用刑法第28條、第304條第1項、第346條第1項、第41條
    第1項前段、第2項、第51條第5款，刑法施行法第1條之1，
    中華民國96年罪犯減刑條例第2條第1項第3款、第7條、第9
    條、第10條第1項之規定，並分別審酌丙○○、乙○○、甲○○、陳寬之行為動機、手段，對戊○○所造成之損害，
    迄今未與戊○○達成和解，賠償戊○○所受損害，犯後飾詞
    否認犯行，犯後態度欠佳等一切情狀，認被告丙○○共同以
    強暴使人行無義務之事，處有期徒刑參月，減為有期徒刑壹
    月又拾伍日，如易科罰金，以新臺幣壹仟元折算壹日；又共
    同意圖為自己不法之所有，以恐嚇使人將本人之物交付，處
    有期徒刑拾月，減為有期徒刑伍月，如易科罰金，以新臺幣
    壹仟元折算壹日。應執行有期徒刑陸月，如易科罰金，以新
    臺幣壹仟元折算壹日。被告乙○○共同以強暴使人行無義務
    之事，處有期徒刑參月，減為有期徒刑壹月又拾伍日，如易
    科罰金，以新臺幣壹仟元折算壹日；又共同意圖為自己不法
    之所有，以恐嚇使人將本人之物交付，處有期徒刑拾月，減
    為有期徒刑伍月，如易科罰金，以新臺幣壹仟元折算壹日。
    應執行有期徒刑陸月，如易科罰金，以新臺幣壹仟元折算壹
    日。被告甲○○共同以強暴使人行無義務之事，處有期徒刑
    參月，如易科罰金，以新臺幣壹仟元折算壹日，減為有期徒
    刑壹月又拾伍日，如易科罰金，以新臺幣壹仟元折算壹日。
    被告陳寬共同以強暴使人行無義務之事，處有期徒刑參月
    ，如易科罰金，以新臺幣壹仟元折算壹日，減為有期徒刑壹
    月又拾伍日，如易科罰金，以新臺幣壹仟元折算壹日等，經
    核尚屬妥適，被告丙○○、乙○○、甲○○、陳寬上訴否
    認犯行，均不足採，被告丙○○、乙○○、甲○○、陳寬
    之上訴為無理由，應予駁回。又原審經審理結果，認無其他
    積極證據足資證明被告丙○○、乙○○、陳寬被訴民國96
    年2月26日恐嚇取財未遂、甲○○被訴民國96年3月12日強盜
    部份、丁○○部份之犯行而為無罪之諭知，經核尚屬妥適，
    公訴人依告訴人之請求上訴意旨關96年2月12日晚上9時許，
    在臺北市大安區○○○路○段170巷6弄2號地下停車場丙○○
    、乙○○、甲○○、陳寬、丁○○應有涉犯傷害罪，且被
    告等人主觀上不法所有意圖，故被告等人要求戊○○簽發面
    額85萬元之本票應為恐嚇取財罪等指摘原判決不當，為無理
    由，應予駁回。
據上論斷，應依刑事訴訟法第368條判決如主文。
本案經檢察官王壬貴到庭執行職務。
中    華    民    國    99    年    3     月    9     日
            刑事第二十三庭  審判長法  官  許宗和
                                  法  官  沈君玲
                                  法  官  林海祥
以上正本證明與原本無異。
強盜部分檢察官如不服本判決，應於收受送達後10日內向本院提
出上訴書狀，其未敘述上訴之理由者並得於提起上訴後10日內向
本院補提理由書（均須按他造當事人之人數附繕本）「切勿逕送
上級法院」。
其餘不得上訴。
                                  書記官  吳鎮鑫
中    華    民    國    99    年    3     月    17    日
附錄：本案論罪科刑法條全文
刑法第304條
以強暴、脅迫使人行無義務之事或妨害人行使權利者，處3 年以
下有期徒刑、拘役或3 百元以下罰金。
前項之未遂犯罰之。
刑法第346條
意圖為自己或第三人不法之所有，以恐嚇使人將本人或第三人之
物交付者，處6 月以上5 年以下有期徒刑，得併科1 千元以下罰
金。
以前項方法得財產上不法之利益，或使第三人得之者，亦同。
前二項之未遂犯罰之。

司法院資訊處製作；財團法人民間司法改革基金會備份。
